【裁判字號】    99,易,964
【裁判日期】    990531
【裁判案由】    毒品危害防制條例
【裁判全文】
臺灣板橋地方法院刑事判決               99年度易字第964號
公  訴  人  臺灣板橋地方法院檢察署檢察官
被      告  甲○○
上列被告因違反毒品危害防制條例案件，經檢察官提起公訴（99
年度毒偵字第1285號），因被告於本院準備程序中就被訴事實為
有罪之陳述，本院告知被告簡式審判程序之旨，並聽取當事人之
意見後，由本院裁定改依簡式審判程序進行，判決如下：
    主  文
甲○○施用第二級毒品，累犯，處有期徒刑柒月；扣案之甲基安
非他命殘渣袋壹個（內含甲基安非他命殘渣，量微無法秤重）沒
收銷燬之，吸食器壹組沒收之。
    事  實
一、甲○○前因施用毒品案件，經臺灣臺北地方法院以92年度毒
    聲字第2013號裁定送觀察、勒戒後，認無繼續施用毒品之傾
    向，於民國92年12月15日執行完畢釋放出所，並由臺灣臺北
    地方法院檢察署檢察官以92年度毒偵字第2266號為不起訴處
    分確定；復於96年間因施用第二級毒品案件，經臺灣臺北地
    方法院以97年度簡字第296 號判決處有期徒刑5 月確定，嗣
    於97年5 月27日易科罰金執行完畢。詎仍不知悔改，明知甲
    基安非他命屬毒品危害防制條例第2 條第2 項第2 款之第二
    級毒品，竟仍基於施用第二級毒品甲基安非他命之犯意，於
    99 年1月31日晚上8 時許，在臺北縣中和市○○街109 巷67
    號14號租屋處，以將甲基安非他命置於玻璃球吸食器內加熱
    燒烤吸食其煙霧之方式，施用甲基安非他命1 次。嗣於99年
    2 月2 日凌晨1 時50分許，在臺北縣中和市○○路○○街口
    ，因毒品案件通緝，為警當場緝獲，並經其同意前往上開租
    屋處進行搜索，扣得甲基安非他命殘渣袋1 個、吸食器1 組
    ，經其同意採集尿液送驗，檢驗結果呈甲基安非他命陽性反
    應，始知上情。
二、案經臺北縣政府警察局中和第一分局報告臺灣板橋地方法院
    檢察署檢察官偵查起訴。
    理  由
一、查本案被告甲○○所犯並非死刑、無期徒刑、最輕本刑為3
    年以上有徒刑之罪或高等法院管轄第一審案件，而其於準備
    程序進行中，被告先就被訴事實為有罪之陳述，經法官告知
    簡式審判程序之旨，並聽取公訴人及被告之意見後，本院認
    適宜改依簡式審判程序進行，爰依刑事訴訟法第273 條之1
    第1 項、第284 條之1 之規定，由本院裁定進行簡式審判程
    序，合先敘明。
二、上揭事實，業據被告於本院審理時坦承不諱，且其於99年2
    月2 日所採驗之尿液，經送往臺灣檢驗科技股份有限公司以
    GC/MS 方法（氣相層析/ 質譜儀法）檢驗，結果確呈第二級
    毒品甲基安非他命之陽性反應，此有卷附該公司99年2 月22
    日報告編號UL/2010/20096 號濫用藥物檢驗報告、臺北縣政
    府警察局中和第一分局99年尿液檢體編號順序登記簿各1 紙
    在卷可稽（見99年度毒偵字第1285號卷第27、28頁），足認
    被告自白與事實相符，洵堪採為論罪科刑之依據。
三、又毒品危害防制條例於92年7 月9 日修正公佈，自93年1 月
    9 日施行，其中第20條、第23條將施用毒品之刑事處遇程式
    ，區分為「初犯」及「5 年內再犯」、「5 年後再犯」。依
    其立法理由之說明：「初犯」，經觀察、勒戒或強制戒治後
    ，應為不起訴處分或不付審理之裁定；經觀察、勒戒或強制
    戒治執行完畢釋放後，「5 年內再犯」者，因其再犯率甚高
    ，原實施之觀察、勒戒及強制戒治既已無法收其實效，爰依
    法追訴或裁定交付審理。至於經觀察、勒戒或強制戒治執行
    完畢釋放後，「5 年後再犯」者，前所實施之觀察、勒戒或
    強制戒治已足以遮斷其施用毒品之毒癮，為期自新及協助其
    斷除毒癮，仍適用「初犯」規定，先經觀察、勒戒或強制戒
    治之程式。從而，依修正後之規定，僅限於「初犯」及「5
    年後再犯」二種情形，始應先經觀察、勒戒或強制戒治程式
    。倘被告於5 年內已再犯，經依法追訴處罰，縱其第三次（
    或第三次以上）再度施用毒品之時間，在初犯經觀察、勒戒
    或強制戒治執行完畢釋放5 年以後，已不合於「5 年後再犯
    」之規定，且因已於「5 年內再犯」，顯見其再犯率甚高，
    原實施觀察、勒戒或強制戒治，已無法收其實效，即應依該
    條例第10條處罰（最高法院97年度第5 次刑庭會議決議意旨
    參照）。被告既有如犯罪事實欄所示觀察、勒戒及論罪科刑
    之前科，此有臺灣高等法院被告前案紀錄表1 份附卷可參，
    是被告本次再犯施用毒品犯行，依上揭說明，顯非5 年後再
    犯，即無再行觀察、勒戒或強制戒治之必要，揆諸前揭說明
    ，仍應依法論科。
四、查甲基安非他命屬毒品危害防制條例第2 條第2 項第2 款所
    規定之第二級毒品，核被告所為，係犯毒品危害防制條例第
    10條第2 項施用第二級毒品罪。被告持有第二級毒品，復進
    而施用，其持有毒品之低度行為，應為施用第二級毒品之高
    度行為所吸收，不另論罪。又被告有事實欄所列前揭犯罪前
    科紀錄，有臺灣高等法院被告前案紀錄表可稽，其受有期徒
    刑執行完畢，5 年以內故意再犯本件有期徒刑以上之罪，應
    依刑法第47條第1 項之規定，論以累犯，並加重其刑。爰審
    酌被告前已因施用毒品案件經觀察、勒戒，且有施用毒品犯
    罪前科紀錄，業如上述，本應徹底戒除毒癮，不料其竟仍繼
    續施用毒品，顯見其並無戒除毒害之決心，本不宜寬貸，惟
    念其施用毒品乃自戕一己之身體健康，對於他人生命、身體
    、財產等法益，尚無重大明顯之實害，且犯後坦承犯行，態
    度尚佳等一切情狀，量處如主文所示之刑，以資懲儆。至扣
    案之甲基安非他命殘渣袋1 個，因所含甲基安非他命殘渣量
    微無法與塑膠袋析離，應概認係屬查獲之第二級毒品，不問
    屬於犯人與否，應依毒品危害防制條例第18條第1 項前段規
    定宣告沒收銷燬之；扣案之吸食器1 組，為被告所有供其施
    用毒品所用之物，業據被告供承在卷，爰依刑法第38條第1
    項第2 款規定併予宣告沒收。
據上論斷，應依刑事訴訟法第273 條之1 第1 項、第299 條第1
項前段，毒品危害防制條例第10條第2 項、第18條第1 項前段，
刑法第11條、第47條第1 項、第38條第1 項第2 款，判決如主文
。
本案經檢察官張慶林到庭執行職務。
中    華    民    國    99    年    5     月    31    日
                  刑事第十二庭  法  官  錢衍蓁
上列正本證明與原本無異。
如不服本判決，應於判決送達後10日內敘明上訴理由，向本院提
出上訴狀 (應附繕本) ，上訴於臺灣高等法院。其未敘述上訴理
由者，應於上訴期間屆滿後20日內向本院補提理由書「切勿逕送
上級法院」。
                            書記官  劉靜慧
中    華    民    國    99    年    5     月    31    日
附錄本判決之論罪法條：
毒品危害防制條例第10條
施用第一級毒品者，處6 月以上5 年以下有期徒刑。
施用第二級毒品者，處3 年以下有期徒刑。

司法院資訊處製作；財團法人民間司法改革基金會備份。
